【裁判字號】    89,易,1321
【裁判日期】    891205
【裁判案由】    妨害自由
【裁判全文】
臺灣屏東地方法院刑事判決                        八十九年度易字第一三二一號
    公  訴  人  臺灣屏東地方法院檢察署檢察官
    被      告  乙○○
    被      告  甲○○
    共      同  楊達雄律師
    選任辯護人
右列被告因妨害自由案件，經檢察官提起公訴（八十九年度偵字第二九三五號），本
院判決如左：
    主  文
乙○○、甲○○均無罪。
    理  由
一、公訴意旨略以：乙○○與甲○○共同基於犯意之連絡，明知丙○○所有屏東縣里
    港鄉○○段二六七地號之土地為袋地，對外只能以甲○○所有已成既成道路之屏
    東縣里港鄉○○段二四五地號之土地對外聯絡，仍分別於民國八十六年間及八十
    八年五月間，在甲○○之上開土地上，搭建車庫及以欄杆圍住，不讓丙○○通行
    ，致丙○○之貨車無法載運貨物進入其土地，而妨害丙○○行使權利。因認被告
    乙○○與甲○○涉犯刑法第三百零四條第一項以強暴妨害人行使權利罪嫌。並以
    告訴人丙○○指訴歷歷，且證人謝文繢於偵查中結證稱：告訴人有向伊租地，作
    為放置車子及農產品之用途，伊有至告訴人之土地看過，其土地之前面有被放置
    欄杆，有時還會停放車子，該欄杆旁有留一個缺口，八十八年五月以前，缺口還
    更小，後來才擴大一些等語；證人藍東和於偵查中亦結證稱：告訴人土地之鄰地
    屏東縣里港鄉○○段二六九、二六九之一、三二九、三三○號之土地為伊與伊弟
    藍東明共有，因告訴人將其土地圍起來，不讓人通行，所以被告之土地也不讓告
    訴人通行，且因告訴人不和伊換土地，所以伊之土地亦不讓告訴人通行等語。又
    經檢察官至現場勘驗結果，告訴人土地之鄰地為藍東和與藍東明所共有之私人土
    地，故告訴人除通行被告所有已成既成道路之土地外，並無其他道路可供通行，
    有勘驗筆錄及現場照片附卷可參，是被告等上開所辯，顯係事後卸責之詞，不足
    採信，此外，復有土地登記謄本、屏東縣警察局里港分局函、臺灣省屏東縣政府
    函、屏東縣稅捐稽徵處函、地籍圖謄本及現場照片在卷可考為其論據。
二、按犯罪事實應依證據認定之，無證據不得推定其犯罪事實，又不能證明被告犯罪
    者，應諭知無罪之判決，刑事訴訟法第一百五十四條、第三百零一條第一項分別
    定有明文。又刑法第三百零四條之妨害自由罪，係以強暴、脅迫使人行無義務事
    或妨害人行使權利為要件，此觀諸該法條規定亦明。又刑法第三百零四條第一項
    稱「強暴」者，乃以實力不法加諸他人之謂，雖不以直接施諸於他人為必要，即
    間接施之於物體而影響於他人者亦屬之，惟仍以其手段依客觀觀察足認有以相當
    程度有形力之行使，致特定人意思決定自由受限為要。
三、訊據被告乙○○與甲○○坦承於右揭時地將道路以欄杆圍住及搭建車庫之事實，
    惟堅決否認有何妨害自由之犯行，被告乙○○辯稱：告訴人丙○○三代都由北方
    出入，而甲○○同意伊在該地搭建車庫，且告訴人亦把自己之土地圍起來不讓伊
    通行，，告訴人仍然有路可通行，伊並無妨害告訴人之自由云云。被告甲○○辯
    稱：伊仍留有三米之路予告訴人行走，而告訴人也將他之土地圍起來，不讓伊通
    行，告訴人本來皆係往北方進出的等語。經查：被告甲○○係在自己所有之土地
    上設置欄杆並留有約二點五公尺寬通道，另告訴人房屋右側前有一小出口，可供
    行人及汽車通行等情，業據檢察官現場勘驗屬實，並有現場照片八幀在卷可稽，
    復為被告及告訴人迭於偵審中供承在卷，是被告甲○○置放欄杆，其顯未直接或
    間接對特定人之身體或財物行使有形力，應認其並未施用強暴或脅迫之手段。況
    告訴人丙○○其左右側均有足資通行之出口，又證人陳重信即該處鄰長亦證稱：
    「丙○○他們在幾年前都是往北方進出，約五、六年前，這個鐵欄杆處有一個一
    人高的水泥牆，丙○○他們之前不是往甲○○他們這邊通行，後來那旁邊蓋了一
    間小廟，才把那道圍牆拆掉，供人行走」等語，益徵被告甲○○設置欄杆之行為
    縱或有變更告訴人通行行使之狀態，惟尚未足妨害告訴人通行自由，未有何壓制
    他人自由意志之情形；被告甲○○此一行為雖有所不當造成告訴人等之不便，充
    其量亦係民事鄰地通行之問題，揆諸首揭說明，尚不涉及刑法第三百零四條第一
    項之強制罪。又被告乙○○所設之車庫與被告甲○○設置欄杆之時相距約二、三
    年之時間，而是時告訴人就乙○○設置車庫一事復未有何爭執等情，亦據告訴人
    丙○○供陳在卷，則被告乙○○自未有何以強暴、脅迫使人行無義務事或妨害人
    行使權利之行為，另就甲○○設置欄杆一節未足認定構成強制罪已如上述，況被
    告乙○○與甲○○亦無從認定有何犯意連絡行為分擔，是被告乙○○所為亦不涉
    及刑法第三百零四條第一項之強制罪。此外，復查無其他積極證據足認被告有何
    妨害自由犯行，雖被告等之行為不無可議，然其犯罪既不能證明，應依法為無罪
    之諭知。
據上論斷，應依刑事訴訟法第三百零一條第一項，判決如主文。
本案經檢察官莊啟勝到庭執行職務。
中      華      民      國      八十九      年      十二    月    五    日
                                      臺灣屏東地方法院刑事第一庭
                                          法  官    郭書豪
右正本證明與原本無異。
對於本判決如有不服應於收受送達後十日內向本院提出上訴書狀上訴於台灣高等法院
高雄分院並按他造當事人之人數附具繕本。
                                          書記官    潘豐益
中      華      民      國      八十九      年      十二    月    五    日


司法院資訊處製作；財團法人民間司法改革基金會備份。
